【裁判字號】    97,聲判,124
【裁判日期】    971013
【裁判案由】    聲請交付審判
【裁判全文】
臺灣臺北地方法院刑事裁定             97年度聲判字第124號
聲  請  人  甲○○
                    號6樓
            乙○○
共同代理人  吳妙白律師
被      告  丙○○原名林志宏.
                    之1
            丁○○
                    之1
上列聲請人等因被告等詐欺案件，不服臺灣高等法院檢察署檢察
長中華民國九十七年七月三日，九十七年度上聲議字第三五八七
號駁回聲請再議之處分（原不起訴處分案號：臺灣臺北地方法院
檢察署九十六年度偵字第一六三三七號、九十七年度偵字第六二
二０號），聲請交付審判，本院裁定如下：
    主    文
聲請駁回。
    理    由
一、本件聲請意旨如附件之聲請狀所載。
二、按告訴人不服上級法院檢察署檢察長或檢察總長認再議為無
    理由而駁回之處分者，得於接受處分書後十日內委任律師提
    出理由狀，向該管第一審法院聲請交付審判。法院認為交付
    審判之聲請不合法或無理由者，應駁回之；又法院為前項裁
    定前得為必要之調查，刑事訴訟法第二百五十八條之一、第
    二百五十八條之三第二項前段、第三項分別定有明文。次按
    向法院聲請交付審判，雖係對於「檢察官不起訴或緩起訴裁
    量權」制衡之一種外部監督機制，然法院就檢察官所為不起
    訴或緩起訴處分是否正確加以審查，以防止檢察機關濫權，
    依此立法精神，同法第二百五十八條之三第三項規定，法院
    審查聲請交付審判案件時「得為必要之調查」，其調查證據
    之範圍，自應以偵查中曾顯現之證據為限。而同法第二百六
    十條對於不起訴處分已確定或緩起訴處分期滿未經撤銷者，
    不得再行起訴之規定，其立法理由說明所謂不起訴處分已確
    定者，包括「聲請法院交付審判復經駁回者」之情形在內，
    是前述「得為必要之調查」，其調查證據範圍，更應以偵查
    中曾顯現之證據為限，不得就告訴人新提出之證據再為調查
    ，亦不得蒐集偵查卷以外之證據。否則，將與刑事訴訟法第
    二百六十條之再行起訴規定混淆不清，亦將使法院兼任檢察
    官之責，而有回復「糾問制度」之虞。況案件一經法院裁定
    交付審判，即如同檢察官提起公訴般，使案件進入審判程序
    ，則法院裁定交付審判之前提，必須偵查卷內所存證據已達
    刑事訴訟法第二百五十一條第一項所謂「足認被告有犯罪嫌
    疑」程度，亦即案件已經跨越起訴門檻，檢察官未行起訴情
    形下而言。縱法院事後審查交付審判案件，對於檢察官所認
    定事實或有不同判斷，但如該案件仍須另行蒐證始能判斷應
    否交付審判者，因交付審判審查制度並無如同再議救濟制度
    得為發回原檢察官續行偵查之設計，法院仍應依同法第二百
    五十八條之三第二項前段規定，以聲請無理由裁定駁回。
三、經查：本件聲請人甲○○、乙○○以被告丙○○（原名林志
    宏）、丁○○涉犯詐欺取財罪嫌，訴請臺灣臺北地方法院檢
    察署檢察官偵查，經該署檢察官於民國九十七年六月六日以
    九十六年度偵字第一六三三七號、九十七年度偵字第六二二
    ０號為不起訴處分，經臺灣高等法院檢察署於九十七年七月
    三日以九十七年度上聲議字第三五八七號處分書認聲請人等
    再議無理由而駁回再議。該處分書於九十七年七月八日送達
    於聲請人等收受，聲請人等嗣即委由吳妙白律師於九十七年
    七月十八日具狀向本院聲請交付審判等情，業經本院依職權
    調取臺灣臺北地方法院檢察署及臺灣高等法院檢察署上開案
    件卷宗核閱無訛，且有刑事交付審判聲請狀本院收狀日期戳
    章可證，聲請人等提出本件聲請，在程序上於法並無不合，
    先予敘明。
四、聲請人等認被告等涉有刑法第三百三十九條第一項之詐欺取
    財罪罪嫌，固係指稱被告等共同基於意圖為自己不法所有之
    犯意聯絡，以經營炫影股份有限公司（下稱炫影公司）為由
    ，於民國九十五年四、七、八、九、十月，陸續向聲請人甲○○借款新臺幣（下同）共計三百九十萬元，同年十月、十
    二月間向聲請人乙○○借款共計二百零九萬元，同年六月間
    起至十一月，向案外人謬富生借款共計二百五十萬元，借款
    時均簽發支票供作擔保，致聲請人等陷於錯誤，將現金如數
    交付予被告丙○○，抑或匯款至被告丁○○臺灣企業中小企
    業銀行銀行林口分行帳號00000000000號帳戶中
    。詎票期屆至，均不獲兌現，且炫影公司於九十五年九月正
    式營運後，隨即於同年十二月宣佈解散云云。
五、按犯罪事實應依證據認定之，無證據不得認定犯罪事實，刑
    事訴訟法第一百五十四條第二項定有明文。次按刑法第三百
    三十九條第一項詐欺取財罪之成立，須行為人主觀上有為自
    己或第三人不法所有之意圖，客觀上係以詐術使人將本人或
    第三人之物交付為構成要件。而所謂以詐術使人交付財物，
    必須行為人確有施用詐術，致被詐欺人因其詐術陷於錯誤而
    交付財物，若行為人並未施用詐術，或所用方法不能認為詐
    術，抑或不致使人陷於錯誤，即不構成該罪。至民事債務當
    事人間，若有未依債務本旨履行給付之情形，在一般社會經
    驗上原因非一，其因不可歸責之事由無法給付，或因合法對
    他造主張抗辯而拒絕給付，甚至債之關係成立後，始行惡意
    遲延給付，皆有可能，非必出於自始無意給付之財產犯罪一
    端，不得因單純之債務不履行、不完全給付或瑕疵給付之狀
    態，遽認行為人自始即具有犯罪之意圖。茲查：
  (一)被告等確有以經營炫影公司為由，先後於九十五年四、七、
    八、九、十月間，向聲請人甲○○借款共計三百九十萬元，
    並於同年十月、十二月間，陸續向聲請人乙○○借款共計二
    百零九萬元，並簽發支票供作擔保等事實，業據聲請人等於
    偵查中指述在卷，並經被告等於偵查中坦認無訛，此部分之
    事實，洵堪認定。而被告等申請設立登記炫影公司之初，公
    司股款一千萬元實際上並未收足，而係被告等於九十四年底
    至九十五年初間，向真實姓名、年籍均不詳之陳姓友人借款
    一千元萬匯入被告莊春金在陽信商業銀行股份有限公司（下
    稱陽信銀行）復興分行所申請開設，帳號00000000
    00－0號帳戶中，於九十五年二月二十日自被告莊春金上
    開帳戶中分別提領四百萬元、二百萬元、一百五十萬元、二
    百五十萬元等四筆款項後，隨即分別以被告莊春金名義轉存
    四百萬元、以被告丙○○名義轉存二百萬元、以案外人楊璧
    娟名義轉存一百五十萬元及以聲請人甲○○名義轉存二百五
    十萬元至以炫影公司籌備處名義，在陽信銀行復興分行所申
    請開設，帳號00000000000－0號帳戶中，供申
    請設立登記炫影公司時充作股款業已收足表象之用，俟完成
    炫影公司驗資手續後，隨即於九十五年二月二十二日自炫影
    公司籌備處上開帳戶中將該一千萬元款項，分成四筆四百萬
    元、二百五十萬元、二百萬元、一百五十萬元將之提領一空
    ，並即轉存至被告丁○○上開帳戶中等節，有臺北市政府九
    十六年十一月十九日府產業商字第０九六九二二０九０００
    號函暨函覆之炫影公司登記檔案資料及陽信銀行復興分行九
    十七年三月二十七日陽信復興字第九七０００三七號函暨函
    覆之炫影公司上開帳戶交易往來明細、九十七年五月三十日
    陽信復興字第九七００一三三號函暨函覆之炫影公司上開帳
    戶各筆資金往來傳票及開戶資料各一份在卷可稽。且以炫影
    公司係於九十五年三月一日設立登記，被告等係在炫影公司
    設立登記後，於九十五年四月間起至同年十月間，陸續向聲
    請人甲○○借款共計三百九十萬元，以及於九十五年十月、
    同年十二月間，陸續向聲請人乙○○借款共計二百零九萬元
    之時點觀之，堪認被告等確係因於成立炫影公司之初，實際
    上並未籌足一千萬元股款，因資金不足，始向聲請人等借款
    供做成立炫影公司及營運之用無誤。
  (二)被告等既係以成立炫影公司之初，實際上並未籌足一千萬元
    股款，資金不足為由，陸續向聲請人等借款，且聲請人甲○○在炫影公司申請設立登記時，又係出名擔任炫影公司股東
    ，有上開臺北市政府府產業商字第０九六九二二０九０００
    號函暨函覆之炫影公司登記檔案資料一份在卷可按。則聲請
    人等對於被告等成立炫影公司時，資金欠缺一事，理當知之
    甚明。況炫影公司設立登記後，確有進行公司內部裝潢工程
    ，並於九十五年九月間開幕營業一節，亦經聲請人乙○○於
    偵查中及聲請人甲○○於警詢時分別指陳在卷。準此，要難
    謂被告等在以成立炫影公司資金不足為由，陸續向聲請人等
    借款之際，客觀上有何施用詐術之行為，抑或主觀上有意圖
    為自己不法所有之犯意聯絡，而聲請人等亦無陷於任何錯誤
    之可言。自不得僅以被告等在向聲請人等借款時所簽發持交
    聲請人等收執，供作擔保之用之支票在屆期後，均遭退票不
    獲付款，以及炫影公司在開幕營運後，未久即宣佈解散等情
    ，遽認被告等有聲請人等所指之詐欺取財犯行。是以，本件
    要屬民事債務不履行之問題，自不能逕對被告等以刑法詐欺
    取財罪相繩。
  (三)從而，臺灣臺北地方法院檢察署檢察官及臺灣高等法院檢察
    署檢察長分別予以不起訴處分及駁回再議之聲請，於法並無
    不當。準此，本件交付審判之聲請為無理由，應予駁回。
六、據上論斷，依刑事訴訟法第二百五十八條之三第二項前段，
    裁定如主文。
中    華    民    國    97    年    10    月    13    日
                        臺灣臺北地方法院刑事第十五庭
                            審判長法  官  廖紋妤
                                  法  官  邱蓮華
                                  法  官  吳麗英
上正本證明與原本無異。
本裁定不得抗告。
                                  書記官  田華仁
中    華    民    國    97    年    10    月    13    日


司法院資訊處製作；財團法人民間司法改革基金會備份。
